臺灣高等法院臺中分院刑事判決　　　　　　　民國九十二年度上訴字第一一二○號
　　上　訴　人　臺灣臺中地方法院檢察署檢察官
　　被　　　告　乙　○
　　　　　　　　丁○○
　　右二人共同
　　選任辯護人　蘇俊雄　律師
右上訴人因被告妨害自由等案件，不服臺灣臺中地方法院中華民國九十二年四月二十
三日第一審判決（民國九十二年度訴字第四七七號，起訴案號：臺灣臺中地方法院檢
察署民國九十一年度偵字第八二九號），提起上訴，本院判決如左：
　　主      文
上訴駁回。
    理      由
一、本案經本院審理結果，認第一審判決被告等二人均無罪，經核並無違誤，應予維
    持，並引用第一審判決書記載之證據及理由（如附件）。
二、上訴人即公訴人上訴意旨略稱：(一)於民國九十年四月三日下午六時三十分許，被
    告丁○○指使由二名年籍不詳之成年男子，前往臺中市○○路十七號九樓，告訴
    人甲○○所經營之北大補習班，以看守出入口方式限制告訴人甲○○之行動自由
    ，並對告訴人甲○○恐嚇稱：渠等很有經驗，如不下樓就斷手斷腳、砸補習班等
    語，致使甲○○心生畏懼，而至北大補習班對面之臺中市○○路八之一號之「茶
    蟲泡沫紅茶店」等情，業據證人王智建、劉文聖結證在卷。原審以證人王智建、
    劉文聖係在告訴人所經營之補習班任教，與告訴人關係密切，且告訴人係於警初
    訊時並沒有說在補習班之內有受到恐嚇脅迫，證人王智建、劉文聖於九十一年二
    月十九日檢察官偵訊時，卻供稱有聽到他們（指到補習班找告訴人之人）說，如
    果不還錢就砸店、斷手斷腳，與告訴人指訴情節不符，而認證人所述顯然不實在
    ，無可採信等語。惟查，該二不詳姓名男子是否曾向告訴人恐嚇證人王智建、劉
    文聖證述情節？告訴人於警訊中何以未詳述？原審並未調查，遽行認定證人王智
    建、劉文聖所述為不實在，實嫌速斷。(二)又告訴人係其自行前往茶蟲紅茶店，與
    被告丁○○等人見面，是在被告丁○○等人離開補習班之後大約半小時，其才獨
    自前往等情，為原審所確認之事實。倘非有該二不詳姓名男子恐嚇告訴人，告訴
    人因心生畏懼，何以告訴人於隔半小時後，仍前往樓下與被告丁○○會面，此益
    足證告訴人之指訴及證人王智建、劉文聖之證述為真實。而該二不詳姓名男子，
    既為被告丁○○找來之人，則該二男子則為極重要之證人，然該二不詳男子之姓
    名仍未見被告丁○○說明，原審亦未調查，亦有不當云云。查證人王智建、劉文
    聖在偵查中所證，與告訴人甲○○在警訊中所供不符，證人王智建、劉文聖所證
    不足採信，原判決已敘述甚明，又被告丁○○係與杜嘉榮同往北大補習班，請求
    甲○○至對面之紅茶店商談，並無恐嚇情事，亦非另二名姓名不詳之男子前往北
    大補習班九樓等情，業據丁○○在警訊、原審偵審中及本院審理時一致供述甚明
    ，設告訴人甲○○被恐嚇前往對面之紅茶店，何以甲○○能經過半小時始單獨至
    對面之紅茶店？又在紅茶店內，被告丁○○並未恐嚇甲○○，亦經證人陳坤湖在
    原審結證屬實，告訴人甲○○對於證人陳坤湖之供詞，亦表示無意見，足證被告
    丁○○之辯詞可予採信。至被告乙○自始至終均未到場，自無妨害告訴人甲○○
    之行動自由或恐嚇可言，是上訴人之上訴為無理由，應予駁回。
據上論斷，應依刑事訴訟法第三百六十八條、第三百七十三條，判決如主文。
本案經檢察官丙○○到庭執行職務。
中      華      民      國　    九十二     年     八      月   二十六 　日
　　　　　　　　　　　　　　　　臺灣高等法院臺中分院刑事第五庭
　　　　　　　　　　　　　　　　　　　審判長法  官  胡  森  田
　　　　　　　　　　　　　　　　　　　　　　法　官　郭　同　奇
　　　　　　　　　　　　　　　　　　　　　　法  官  姚  勳  昌
右正本證明與原本無異。
檢察官得上訴。
被告不得上訴。
如不服本判決應於收受送達後十日內向本院提出上訴書狀，其未敘述上訴之理由者並
得於提起上訴後十日內向本院補提理由書（均須按他造當事人之人數附繕本）。
　　　　　　　　　　　　　　　　　　　　　　書記官  林  振  甫
中      華      民      國　    九十二     年     八      月   二十七 　日
                                                                        Ｒ
台灣台中地方法院刑事判決                          九十二年度訴字第四七七號
    公  訴  人  台灣台中地方法院檢察署檢察官
    被      告  乙  ○  女  五十八歲（民國○○○年○月○○○日生）
          住台中市○區○○路一段五七七號之三四
                        居台中市○區○○街六巷三之二號
                        身分證統一編號：Ｎ二四六六四六八號
    被      告  丁○○  男  三十二歲（民國○○年○月○○○日生）
                        住台中市○區○○街六巷三之二號
                        身分證統一編號：Ｍ一二四一二三六號
    共同選任辯護人  蘇俊雄律師
右列被告因妨害自由等案件，經檢察官提起公訴（九十一年度偵字第八二九號），本
院判決如左：
    主      文
乙○、丁○○均無罪。
    理      由
一、本件公訴意旨如附件起訴書所載。
二、公訴意旨指被告丁○○、乙○等二人，基於共同妨害他人自由之犯意聯絡，由被
    告丁○○指使兩名年籍不詳之男子，於民國九十年四月三日下午六時三十分許，
    先前往告訴人甲○○所營之北大補習班，出語恐嚇脅迫告訴人下樓至該補習班對
    面之紅茶店內，再由被告丁○○夥同不詳姓名年籍之七、八名男子，將告訴人圍
    坐於中央限制其行動後，再強迫告訴人簽立股權證明之切結書，告訴人因心生畏
    懼，乃簽立切結書予被告之後，方獲得釋放，係以告訴人之指訴及證人王智建、
  劉文聖等二人之證詞與被告丁○○所提出之切結書一紙為依據。
三、按犯罪事實應依證據認定之，無證據不得推定其犯罪事實，刑事訴訟法第一五四
    條定有明文，而告訴人之告訴係以使被告受刑事訴追為目的，是其陳述是否與事
    實相符，仍應調查其他證據以資審認，證據之證明力不得違背經驗法則，如證據
    之本身依照吾人日常生活經驗所得之定則觀察尚非無疑竇時，則遽難採為判決之
    基礎，有最高法院五十二年臺上字第一三○○號及四十八年臺上字第四七五號判
    例意旨可資參照。
四、查本案告訴人雖稱其無欠被告乙○三百萬之股權，其之所以簽立切結書，係受被
    告及其同夥脅迫所致云云，惟查：
（一）告訴人於九十年四月二十三日警訊時，僅稱有兩名男子至北大補習班找他，而
      後約往補習班對面之茶虫紅茶店，並未曾指訴該兩名男子於北大補習班內對其
      說砸補習班或斷手斷腳等言語，而是稱其抵達紅茶店之後，丁○○聲稱今天的
      事情已經交代這一夥人處理，你自己小心，那一夥人就有人說你是開補習班的
      ，你最好聽我們的話，不然的話你經營的補習班我會給你砸毀，然而證人王智
      建、劉文聖等二人卻稱在場聽聞該兩名男子曾說如不付債務即斷手斷腳或砸店
      云云。查該兩名證人係在告訴人所經營之補習班任教，與告訴人關係密切，然
      渠等稱該兩名男子於北大補習班內對甲○○說砸補習班或斷手斷腳等語，隨後
      渠等一人去上廁所，一人去上課。查若有其等所說之情形，以渠等與告訴人間
      之關係，當場卻無任何表示，既不聲援亦不通知其餘補習班教職員，此不合情
      理，可知被告丁○○在北大補習班與告訴人見面，或有爭執，然應無出言使人
      心生恐懼畏怖之情事。而告訴人係主動向警方表示其受恐嚇脅迫，於警初訊時
      並沒有說在補習班之內有受到恐嚇脅迫，證人王智建、劉文聖於九十一年二月
      十九日檢察官偵訊時，卻供稱有聽到他們（指到補習班找告訴人之人）說如果
      不還錢就砸店、斷手斷腳，二位證人所述顯然不實在，無可採信。
（二）告訴人於本院審理時，供稱係其自行前往茶虫紅茶店與被告丁○○等人見面，
      是在丁○○等人離開補習班之後大約半小時，其才獨自前往，是在紅茶店的騎
      樓談股權的問題，當時證人陳坤湖與陳坤湖那邊的人也有四、五個人在場。而
      依照證人陳坤湖所述，當時大家是坐在外邊騎樓所擺放之四方桌商談，就此，
      告訴人表示無何意見，又證人劉文聖、王智建於檢察官偵查中，就當時告訴人
      所坐之位置，也畫有座位圖附於偵查卷，依照證人等所述，該處乃係一開放之
      空間，告訴人所坐之處又是靠馬路之位置，明顯可以看出並非受多人脅迫圍繞
      ，若謂被告丁○○欲使告訴人無法脫身，勢必將告訴人安排至不易脫身之室內
      或內側位置，而非在騎樓空曠之處。
（三）告訴人於警訊時，稱二名男子到補習班告知約定到對面之紅茶店，以迄其到達
      紅茶店之時間約有二十分鐘之空檔，經警詢問為何沒有打電話報警，告訴人忽
      稱其在北大補習班時，由於杜姓男子多次進出其辦公室，意思無非其無法報警
      ，又稱派出所之電話佔線無法打通，說辭莫衷一是，然依照告訴人之說辭，因
      為被告等人在樓下等候，所以請二位證人陪同下樓，其一人到紅茶店，二位證
      人則在紅茶店對面等候，若真如此，告訴人當然有充足之時間親自報警或囑補
      習班之人或該二位證人報警，其竟不報警求援，此不符常理，顯然在北大補習
      班時，根本無何脅迫情事。另查證人王智建於警訊時稱櫃檯小姐說甲○○與該
      二位討債的人一起下樓，怕會發生事情，請其與劉文聖下樓查看，而證人劉文
      聖於警訊中則稱只看到甲○○與該二人陸續離開辦公室，沒有看見是否一起下
      樓，當時其在教室內教書，但甲○○交代櫃檯小姐，請小姐通知其下樓查看。
      依照二位證人所說之情節，顯然告訴人並非被脅迫下樓到紅茶店去，而告訴人
      指稱其請二位證人陪同下樓，其一人到紅茶店，二位證人則在紅茶店對面等候
      ，也屬不實在。再查，在茶虫紅茶店時，現場除被告丁○○外，尚有同為育英
      補習班股東之陳坤湖及陳坤湖之朋友，此亦為告訴人所是認，陳坤湖與告訴人
      同為補習班之股東，如有受脅迫情事，豈無當面求助陳坤湖之理，而證人陳坤
      湖於本院審理時，證稱當天是丁○○約他到紅茶店去，因為先前丁○○有告知
      與甲○○間之糾紛，其告訴丁○○若有找到甲○○的話，就打電話通知，他會
      到場說明股權的事情，其到場時丁○○已經在場，而甲○○後來才一個人到場
      ，其問甲○○是否有把乙○的股份用在甲○○名下，甲○○有承認，其表示既
      然如此，此事由丁○○與甲○○他們自己處理就好，而當時丁○○並沒有向甲
      ○○恐嚇稱如果不簽切結書，就要讓補習班不能經營或讓甲○○及他家人、小
      孩受到傷害等言語。就此，告訴人也沒有表示證人陳坤湖之證詞虛偽，且明白
      表示無意見，本院參酌證人陳坤湖之證述內容及告訴人反覆不一之指訴，認為
      陳坤湖所述可信，告訴人指稱被告丁○○對其恐嚇稱「若你不簽就讓你的補習
      班不能繼續經營，且你孩子也已經長大了，要顧慮你小孩子的問題，不要為了
      此事而讓你的家人及小孩受到傷害」云云，並強迫其簽具切結書，乃為不實在
      。
五、公訴人以告訴人迄今仍未承認有私賣股權一事，倘非在脅迫下，何須簽發上開切
    結書，意即以告訴人否認對被告等欠有股權，而認切結書之簽定，顯然係在被脅
    迫情況下所為。然查告訴人對被告乙○欠有三百萬之股權，證人陳坤湖之證詞實
    已證明確有其事，且從證人劉文聖於警訊所述，也清晰可見。按證人劉文聖於九
    十年九月七日於育才派出所製作筆錄時，證稱其聽到該二人有說這參佰萬要如何
    處理，老闆甲○○表示參佰萬是股份不是錢，無異證明告訴人確有欠被告等三百
    萬股權，至少證明兩造間確有三百萬股權之糾葛，並非子虛烏有。另外，證人即
    與告訴人同為育英補習班之股東之沈金城也證稱告訴人與被告乙○之間確實有此
    項糾紛，而沈金城雖稱此三百萬股權，原本係乙○之夫楊嚴森將其原本一千萬之
    股權做價七百萬售予傅火石後，再經告訴人向傅火石討回，雖然育英補習班因此
    而多出三百萬股權，惟此三百萬股權仍應屬於楊嚴森或乙○，不應為告訴人甲○
    ○所有，此應為所有股東間之共同認識，故證人陳坤湖於本院庭訊時，始會證稱
    其曾在茶虫泡沫紅茶店向告訴人及被告丁○○說明此事，而甲○○亦承認曾借用
    此三百萬股權之情事，故告訴人與被告之間確實有三百萬股權之糾葛，應可認定
    。是告訴人同意簽具切結書，表示積欠乙○股款及在九十年五月十日前處理，應
    係經過同為股東之陳坤湖等人問明原委之後，與被告丁○○協商而簽，難認為係
    受恐嚇脅迫不得已而為。
六、綜上所述，本院調查結果，認為並無確實之證據足以證明被告二人有公訴人所指
    之犯行，不能證明被告犯罪，應諭知被告無罪。
據上論斷，應依刑事訴訟法第三百零一條第一項判決如主文。
中      華      民      國      九十二      年    四    月    二十三    日
                                    法  官    李添興
右正本證明與原本無異。
如不服本判決，應於判決送達後十日內向本院提出上訴狀，上訴於臺灣高等法院臺中
分院( 須附繕本 )。
                                    書記官
中    華民    國      九十二      年       四      月     二十三    日
附件
臺灣臺中地方法院檢察署檢察官起訴書            九十一年度偵字第八二九號
    被      告  乙  ○  女五十八歲（民國○○○年○月○○○日生）
                住台中市○區○○路一段五七七號之三四
                居台中市○區○○里○○街六巷三之二號
                身分證統一編號：Ｎ二四六六四六八號
    選任辯護人  戊○○  律師
    被      告  丁○○  男三十一歲（民國○○年○月○○○日生）
                住台中市○區○○里○○街六巷三之二號
    身分證統一編號：Ｍ一二四一二三六號
右被告因妨害自由等案件，已經偵查終結，認應該提起公訴，茲將犯罪事實及證據並
所犯法條分敘如左：
        犯罪事實
一、乙○、丁○○因懷疑其所有之育英補習班及聖林補習班之股權，在未經其同意之
    情形下遭甲○○轉讓予他人，乙○、丁○○竟基於共同妨害他人自由之犯意聯絡
    ，於民國九十年四月三日下午六時三十分許，丁○○指使由二名年籍不詳之成年
    男子，前往臺中市○○路十七號九樓甲○○所經營之北大補習班，以看守出入口
    方式限制甲○○之行動自由，並對甲○○恐嚇稱：渠等很有經驗，如不下樓就斷
    手斷腳、砸補習班等語，致使甲○○心生畏懼，而至北大補習班對面之臺中市○
    ○路八之一號之「茶蟲泡沫紅茶店」，於該店內，丁○○夥同不詳姓名年籍之男
    子約七、八人，將甲○○圍坐於中央限制其行動後，即由丁○○對甲○○恐嚇稱
    ：「若你不簽就讓你的補習班不能繼續經營，且你孩子也已經長大了，要顧慮你
    小孩子的問題，不要為了此事而讓你的家人及小孩受到傷害」等語，並強迫甲○
    ○簽具「本人甲○○積欠股款新台幣參佰萬元整（股權）特立此書為證，此致乙
    ○。備註：中華民國九十年五月十號前處理財務。立據人甲○○」之切結書，以
    此強暴、脅迫之方式，使甲○○行無義務之事，甲○○因心生畏懼，乃簽立該切
    結書予乙○、丁○○，甲○○始獲釋放。
二、案經甲○○訴請臺中市警察局第二分局移送偵辦。
        證據並所犯法條
一、訊據被告乙○、丁○○均矢口否認有恐嚇得利、妨害自由等犯行，被告乙○辯稱
    ：甲○○私下將股權轉賣他人，伊是有請丁○○與甲○○談股權問題，是甲○○
    自願簽切結書的，伊沒有妨害自由云云；被告丁○○辯稱：伊與甲○○談股權問
    題，是甲○○自願簽切結書的，伊沒有妨害自由云云。惟查，右揭犯罪事實業據
    告訴人甲○○指訴甚詳，且有上開切結書一份附卷可稽。又於九十年四月三日下
    午六時三十分許，由二名年籍不詳之成年男子，至北大補習班，以看守出入口方
    式限制甲○○之行動自由，並對甲○○恐嚇稱：渠等很有經驗，如不下樓就斷手
    斷腳、砸補習班等語，甲○○始與該至北大補習班對面之「茶蟲泡沫紅茶店」，
    於該店內，丁○○夥同不詳姓名年籍之男子共八人，將甲○○圍坐於中央等情，
    業據證人即北大補習班職員王智建、劉文聖結證甚詳，核與告訴人指訴情節相符
    。再告訴人迄今仍未承認有私買股權一事，倘非在脅迫下，何須簽發上開切結書
    ？是被告二人所辯顯係卸責之詞，不足採信，其犯嫌堪以認定。
二、核被告乙○、丁○○所為，均係犯刑法第三百零二條第一項及同法第三百零四條
    第一項等罪嫌。被告二人與不詳姓名男子約七、八人間，就上開二罪間，顯有犯
    意聯絡，行為分擔事實，請以共同正犯論處。被告二人所犯上開二罪間，有方法
    結果之牽連關係，為牽連犯，請從一重依剝奪他人行動自由罪處斷。
三、依刑事訴訟法第二百五十一條第一項提起公訴。
    此  致
臺灣臺中地方法院
中      華      民    國      九十一      年    十二    月    十七    日
                                         檢 察 官  楊 文 廣
右正本證明與原本無異
中      華      民      國    九十二    年      一      月      八      日
                                         書 記 官  蕭 明 顯
附錄本案所犯法條全文
中華民國刑法第三百零二條
私行拘禁或以其他非法方法，剝奪人之行動自由者，處五年以下有期徒刑、拘役或三
百元以下罰金。
因而致人於死者，處無期徒刑或七年以上有期徒刑，致重傷者，處三年以上十年以下
有期徒刑。第一項之未遂犯罰之。
中華民國刑法第三百零四條
以強暴、脅迫使人行無義務之事或妨害人行使權利者，處三年以下有期徒刑、拘役或
三百元以下罰金。
前項之未遂犯罰之。
